【裁判字號】    98,審易,497
【裁判日期】    980630
【裁判案由】    詐欺
【裁判全文】
臺灣桃園地方法院刑事判決             98年度審易字第497號
公  訴  人  臺灣桃園地方法院檢察署檢察官
被      告  甲○○原名陳建榮.
上列被告因詐欺案件，經檢察官提起公訴（98年度偵字第1716號
），本院判決如下：
    主  文
本件免訴。
    理  由
一、按案件曾經判決確定者，應諭知免訴之判決，刑事訴訟法第
    302 條第1 款定有明文。又訴訟上所謂一事不再理之原則，
    關於實質上一罪或裁判上一罪（如刑法修正前規定之連續犯
    、牽連犯），亦均有其適用，最高法院60年臺非字第77號著
    有判例。亦即不論實質上之一罪，或連續犯、牽連犯、想像
    競合犯等裁判上之一罪，其一部事實已經判決確定者，對於
    構成一罪之其他部分，均有其適用，此乃基於審判不可分之
    關係，在審理事實之法院，就全部犯罪事實，依同法第267
    條之規定，本應予以審判，故其判決確定之效力，應及於全
    部之犯罪事實（最高法院85年臺非字第348 號判決參照）。
二、本件公訴意旨略以：甲○○意圖為自己不法之所有，於民國
    94年5 月12日，向桃園縣桃園市○○路647 號之「協輪機車
    行」之員工購買車牌號碼F5W-638 號重型機車1 台後，佯稱
    欲以委託臺北市○○○路○ 段53號2 樓之怡富融資股份有限
    公司（下稱怡富公司），向臺北國際商業銀行（下稱臺北國
    際銀行）申請消費性商品貸款，貸款金額為新臺幣（下同）
    6 萬2,028 元，分18期清償（期間為94年6 月19日至95年11
    月19日），每月1 期，每期連同利息應給付3,446 元，且提
    出93年度所得稅扣繳憑單以證明資力之方式，使怡富公司陷
    於錯誤，並由臺北國際銀行核撥貸款6 萬2, 028元至怡富公
    司，而取得上開機車之占有。詎甲○○取得上開機車後，自
    94年6 月19日起，1 期未繳，並於某不詳時間、地點，將上
    開機車交給年籍姓名均不詳之人用以抵償債務，致怡富公司
    無法追償而受有損害。因認被告所為係犯刑法第339 條第1
    項之詐欺取財罪嫌（下稱本案）。
三、經查：
  (一)本件被告甲○○曾被訴「其意圖為自己不法之所有，於民國
    94 年2月25日，以其所有車號L9-7022 號自小客車，向中國
    信託商業銀行股份有限公司業務員佯稱欲以動產擔保交易動
    產抵押方式辦理貸款，貸款金額為36萬元，分36期清償，每
    月1 期，每期連同利息應給付1 萬1,149 元，36期總共應給
    付40萬1,364 元，並約定車輛應存放在甲○○位於桃園縣桃
    園市○○路○ 段975 巷141 弄65號住處，使該業務員陷於錯
    誤貸款予甲○○，詎甲○○於貸款後，竟1 期未繳，並於同
    年4 月20日，將上開車輛典當位於同縣中壢市○○○路○ 段
    718 號之慶瑋當舖，嗣經中國信託商業銀行於同年5 月17日
    ，將上開債權及物權讓與和潤企業股份有限公司（下稱和潤
    公司），致和潤公司無法追償而受有損害。」，而犯刑法第
    339 條第1 項之詐欺取財罪，業經本院於95年6 月15日以95
    年度桃簡字第653 號判決有期徒刑5 月，併科罰金1 萬元，
    有期徒刑如易科罰金及罰金如易服勞役，均以銀元300 元（
    即新臺幣為900 元）折算1 日，並於95年7 月10日確定在案
    ，此有本院刑事簡易判決、臺灣桃園地方法院檢察署檢察官
    94年度偵字第21157 號聲請簡易判決處刑書、臺灣高等法院
    被告前案紀錄表各1 份等附卷可稽（下稱前案）。
  (二)查本案被告犯罪時間為94年5 月12日，而前案犯罪時間為94
    年2 月25日，被告於本院準備程序中供稱：伊之前因為欠錢
    莊錢，借六萬元，但每十天就要還一萬元利息，錢莊教伊以
    這樣的方式還錢，所以在同一時間犯了很多相同類型的案件
    等語（詳本院卷98年5 月14日第2 頁），是被告先後兩次犯
    行之犯罪時間緊接，且均係犯刑法第339 條第1 項詐欺取財
    罪之罪名相同，又均以佯稱欲辦理貸款致銀行或融資公司陷
    於錯誤，而核撥款項，致銀行或融資公司受有損害之犯罪手
    法相同，應依修正前刑法第56條連續犯之規定論以一罪。是
    本案犯行之一部，既與判決確定之前案具有連續犯之裁判上
    一罪關係，在實體法上為一罪，在訴訟法上亦無從分割，檢
    察官雖僅就犯罪事實之一部起訴，其效力及於全部，法院本
    得就全部犯罪事實加以審理論究，縱使法院就犯罪事實之一
    部加以審判，未經審判之其他部分，仍為判決效力所及，從
    而前開確定判決之既判力效力應及於具有裁判上一罪關係之
    全部犯罪事實，依一事不再理之原則，不得再就裁判上一罪
    之其他一部分犯罪事實另予追訴論科，倘檢察官另就裁判上
    一罪之其他部分重行起訴，自應諭知免訴之判決。綜上所述
    ，本案既與判決確定之前案，具有連續犯之裁判上一罪關係
    ，揆諸前開說明，本案既係前案確定判決效力所及，爰不經
    言詞辯論，逕行諭知免訴之判決。
四、據上論斷，應依刑事訴訟法第302 條第1 款、第307 條，判
    決如主文。
中    華    民    國    98    年    6     月    30    日
                    刑事庭  審判長法  官  林孟宜
                                  法  官  劉為丕
                                  法  官  鍾雅蘭
上列正本證明與原本無異。
如不服本判決，應於判決送達後10日內向本院提出上訴狀（應附
繕本），其未敘述上訴理由者，應於上訴期間屆滿後20日內補提
理由書狀於本院，上訴於臺灣高等法院。
                                  書記官  楊郁馨
中    華    民    國    98    年    6     月    30    日


司法院資訊處製作；財團法人民間司法改革基金會備份。
